臺灣高等法院刑事判決
110年度交上訴字第56號
上  訴  人  臺灣基隆地方檢察署檢察官
被      告  林献堂




上列上訴人因被告過失致死案件，不服臺灣基隆地方法院109年
度交訴字第32號，中華民國109年11月24日第一審判決（起訴案
號：臺灣基隆地方檢察署109年度偵字第3002號），提起上訴，
本院判決如下：
    主  文
原判決撤銷。
林献堂犯無駕駛執照駕車因過失致人於死罪，處有期徒刑陸月。
    事  實
一、林献堂原考領普通重型機車駕駛執照，於民國95年12月3日
    因酒駕逕行註銷其駕駛執照，嗣未依規定重新考領，屬無駕
    駛執照之人。林献堂於109年2月27日下午4時10分許，騎乘
    車牌號碼000-000號普通重型機車，沿新北市瑞芳區𫙮魚坑
    路由北往南方向行駛，行經同路356號前路口時，應注意車
    前狀況，隨時採取必要之安全措施，且行經閃光黃燈交岔路
    口應減速接近注意安全，而依當時天候雨、日間有自然光線
    ，路面柏油舖設、濕潤無缺陷亦無障礙物、視距良好，並無
    不能注意之情事，竟疏未注意減速慢行即穿越上開路口，適
    有蘇雲雀騎乘車牌號碼000-000號普通重型機車由西往東行
    經上開路口欲左轉彎至𫙮魚坑路，亦應注意行經閃光紅燈交
    岔路口應減速接近，先停止於交岔路口前，讓幹道車優先通
    行後認為安全時，方得續行，亦疏未注意上情，未停讓幹道
    車先行即穿越上開路口左轉彎，兩車於上開路口發生碰撞，
    蘇雲雀因而人車倒地，經送醫後仍因創傷性硬腦膜下出血、
    蜘蛛網膜下出血及右側顳骨顱底骨折等傷害，於109年3月1
    日下午1時40分許，因中樞神經休克宣告不治死亡。
二、案經蘇雲雀之夫蕭猷盛及其子蕭博謙告訴新北市政府警察局
    瑞芳分局報告臺灣基隆地方檢察署檢察官偵查起訴。
    理  由
一、被告林献堂所犯係死刑、無期徒刑、最輕本刑為3年以上有
    期徒刑以外之罪，其於原審準備程序中就前揭被訴事實為有
    罪之陳述，經原審告知簡式審判程序之旨，並聽取被告與檢
    察官之意見後，認無不得或不宜改依簡式審判程序進行之情
    事，依刑事訴訟法第273條之1第1項、第284條之1規定，裁
    定本案進行簡式審判程序，核無不合。
二、上開事實，業據被告於原審及本院審理時均坦承不諱(見原
    審卷第40至41、50頁，本院卷第91至92頁)，並有道路交通
    事故現場圖、道路交通事故調查報告表㈠、㈡、監視錄影光碟
    及畫面擷取照片12張、現場及肇事車輛照片19張、新北市政
    府警察局舉發違反道路交通管理事件通知單、道路交通事故
    當事人登記聯單等在卷可稽(見相驗〈109年度相字第87號〉卷
    第24至38頁反面、49至50頁)，而被害人蘇雲雀確係因本件
    車禍事故受有上揭傷害，經送醫急救後，仍於109年3月1日
    下午1時40分許不治死亡乙節，亦經臺灣基隆地方檢察署檢
    察官督同法醫師相驗屬實，有急救時之診斷證明書、相驗筆
    錄、相驗屍體證明書、勘驗筆錄、勘驗照片53張、檢驗報告
    書等存卷可查(見相驗卷第43、54、59至80頁)，足認被告之
    任意性自白與事實相符，堪以採信。
三、按汽車行駛時，駕駛人應注意車前狀況，並隨時採取必要之
    安全措施；又汽車行駛至交岔路口，其行進、轉彎，應依下
    列規定：應遵守燈光號誌或交通指揮人員之指揮，遇有交
    通指揮人員指揮與燈光號誌並用時，以交通指揮人員之指揮
    為準，道路交通安全規則第94條第3項、第102條第1項第1款
    分別定有明文。另閃光黃燈表示「警告」，車輛應減速接近
    ，注意安全，小心通過；閃光紅燈表示「停車再開」，車輛
    應減速接近，先停止於交岔路口前，讓幹道車優先通行後認
    為安全時，方得續行，道路交通標誌標線號誌設置規則第21
    1條第1項第1款、第2款亦有明文。被告應確實遵守上開交通
    規則，且依當時天候雨、日間有自然光線、柏油路面濕潤、
    無缺陷、無障礙物、視距亦良好，並無不能注意之情事，詎
    其竟疏未注意，行經閃光黃燈交岔路口時未減速接近即貿然
    穿越，而肇致本案交通事故，其對於本件交通事故之肇事自
    有過失甚明。
四、次查本件事故現場有監視器錄影光碟在卷可查，業經本院於
    準備程序勘驗屬實，可見被告或被害人於上開路口發生碰撞
    肇事前，均無稍停或暫停或減速之情形，有本院勘驗筆錄存
    卷可查（見本院卷第44頁）。又本件車禍事故，經送新北市
    車輛行車事故鑑定會鑑定肇事責任，結果均認為：「一、蘇
    雲雀駕駛普通重型機車，行經閃光紅燈路口，支線道車未讓
    幹道車先行，為肇事主因。二、林献堂駕照吊銷駕駛普通重
    型機車，行經閃光黃燈路口，未注意車前狀況，為肇事次因
    」等情，有新北市政府交通事件開決處109年8月17日新北裁
    鑑字第1095284578號函附新北市政府車輛行車事故鑑定會新
    北車鑑字第0000000號鑑定意見書在卷可稽（見109年度偵字
    第21至25頁）。另因檢察官上訴指摘被告有超速之情形，本
    院再送新北市車輛行車事故鑑定覆議會鑑定覆議肇事責任，
    鑑定覆議意見（維持前開鑑定會鑑定意見，惟文字略作修正
    ）：「一、蘇雲雀駕駛普通重型機車，行經閃光紅燈路口，
    支線道車未讓幹道車先行，為肇事主因。二、林献堂駕駛普
    通重型機車，行經閃光黃燈路口，未注意車前狀況，為肇事
    次因。另駕照註銷駕駛普通重型機車有違規定」等情，並說
    明被告行駛於肇事路口之車速一節，…無法據以明確認定被
    告駕駛普通重型機車於事故時之行車速度等節，此有新北市
    政府交通局110年7月20日新北交安字第1100897275號函附新
    北市車輛行車事故鑑定覆議會新北覆議字第0000000號鑑定
    覆議意見書在卷可稽（見本院卷第61至64頁），與本院上開
    認定同意旨，可資參照。又被害人確係因本次車禍事故死亡
    ，業如前述，是被告之過失行為與被害人死亡之結果，顯具
    有相當因果關係。本案事證明確，被告犯行堪予認定，應依
    法論科。
五、適用法律說明：
(一)按道路交通管理處罰條例第86條第1項關於汽車駕駛人，無
    駕駛執照駕車，因而致人受傷或死亡，依法應負刑事責任者
    ，加重其刑至二分之一，係就刑法第276條過失致人於死之
    犯罪類型，對於加害人在無駕駛執照之情形，因而致人受傷
    或死亡予以加重處罰，屬刑法分則加重之性質。查被告雖曾
    考領普通重型機車駕駛執照，惟因酒駕遭註銷，迄未重新考
    領，於本件車禍發生時係屬無照駕駛之狀態乙節，有證號查
    詢機車駕駛人查詢結果畫面在卷可憑(見相驗卷第45頁)，堪
    以認定。核被告所為，係犯道路交通管理處罰條例第86條第
    1項、刑法第276條之無駕駛執照駕車因過失致人於死罪。被
    告所犯無駕駛執照駕車因過失致人於死，應依道路交通管理
    處罰條例第86條第1項之規定加重其刑。
(二)被告前於107年間因犯飲酒後不能安全駕駛罪，經臺灣新北
    地方法院於108年2月14日以108年度交簡字第317號判決判處
    有期徒刑4月確定，並於108年5月20日以易科罰金執行完畢
    ，有本院被告前案紀錄表在卷可查，其於徒刑執行完畢後，
    5年內之109年2月27日因過失(被告所犯係過失致死之犯罪類
    型之加重處罰，本質上仍屬過失犯罪)再犯本件有期徒刑之
    罪，與刑法第47條第1項之規定不侔，併此指明。　　
(三)又被告於肇事後，在報案人或勤指中心轉來資料未報明肇事
    人姓名，處理人員前往現場處理時，肇事人在場，並當場承
    認為肇事人乙情，有道路交通事故肇事人自首情形紀錄表1
    份在卷可查(見相驗卷第42頁)，足認被告對於未發覺之罪自
    首而接受裁判，爰依刑法第62條前段規定減輕其刑。
六、原審認被告有其事實欄所載之罪予以論罪科刑，固非無見，
    惟刑法第57條第10款明定行為人犯罪後之態度，為科刑輕重
    應審酌注意之事項，此所謂犯罪後之態度，包括被告於犯罪
    後因悔悟而力謀恢復原狀，或與被害人和解，賠償損害等情
    形。被告犯後積極填補損害的作為，為有利的科刑因素，最
    高法院106年度台上字第2358號判決意旨可參，而被告與本
    院審理期間已與被害人家屬即告訴人等達成調解，被害人之
    家屬並同意法院從輕量刑，此有本院調解筆錄在卷查（見本
    院卷第81頁正反面），是上開調解情狀，即屬刑法第57條規
    定科刑時應審酌之事項，被告此量刑事項之變動，原審未及
    審酌所裁量之刑，即有未洽，是檢察官上訴指摘被告未與告
    訴人和解，顯毫無悔意云云，即屬無據而無理由，惟原判決
    既有上開瑕疵可指，應由本院將原判決予以撤銷改判。爰審
    酌被告無駕駛執照駕車上路已有可議，復因上揭行車疏失，
    因肇事使被害人因本件交通事故不幸死亡，被害人家屬受有
    天人相隔而無可彌補之傷痛，傷痛至為深遠，其違反注意義
    務情節非輕，所為實屬不該，惟於本院審理已與告訴人等達
    成調解，告訴人等並同意法院從輕量刑，惟念被告犯後坦承
    犯行之態度，且已積極填補告訴人等所受損失，兼衡被告本
    案過失情節，並被告自述教育程度為國中肄業(依戶籍註記
    為國中畢業)、未婚、現從事家具噴漆工作、家庭經濟狀況
    勉持(見本院卷第93頁)等一切情狀，量處如主文第二項所示
    之刑，以資懲儆。
七、按「受2年以下有期徒刑、拘役或罰金之宣告，而有下列情
    形之一，認以暫不執行為適當者，得宣告2年以上5年以下之
    緩刑，其期間自裁判確定之日起算：未曾因故意犯罪受有
    期徒刑以上刑之宣告者。前因故意犯罪受有期徒刑以上刑
    之宣告，執行完畢或赦免後，5年以內未曾因故意犯罪受有
    期徒刑以上刑之宣告者。」刑法第74條第1項第1款、第2款
    定有明文。如前述，被告前犯飲酒後不能安全駕駛罪，經判
    處罪刑確定並執行完畢，其本案所犯係過失駕駛肇禍致被害
    人死亡，前後兩罪之犯罪態樣關連性高，均不能勝任其駕駛
    行為，是告訴人等雖於調解筆錄上表達「願宥恕被告本件刑
    事行為，請求…給予被告附條件緩刑之機會(以本件調解筆錄
    內容為緩刑之條件)」等語，揆諸上開說明，本院即無從給
    予被告緩刑之宣告，併此敘明。　　
據上論斷，應依刑事訴訟法第369條第1項前段、第364條、第299
條第1項前段，道路交通管理處罰條例第86條第1項，刑法第276
條、第62條前段，刑法施行法第1條之1第1項，判決如主文。
本案經檢察官林秋田提起公訴，檢察官江柏青提起上訴，檢察官
劉成焜到庭執行職務。
中　　華　　民　　國　　110 　年　　9 　　月　　14　　日
                  刑事第十三庭  審判長法　官  洪于智
                                      法　官  黃玉婷
                                      法　官  黃惠敏
以上正本證明與原本無異。
如不服本判決，應於收受送達後20日內向本院提出上訴書狀，其
未敘述上訴之理由者並得於提起上訴後20日內向本院補提理由書
（均須按他造當事人之人數附繕本）「切勿逕送上級法院」。
                                      書記官  吳錫欽
中　　華　　民　　國　　110 　年　　9 　　月　　14　　日
附錄：本案論罪科刑法條全文
道路交通管理處罰條例第86條第1項
汽車駕駛人，無駕駛執照駕車、酒醉駕車、吸食毒品或迷幻藥駕
車、行駛人行道或行經行人穿越道不依規定讓行人優先通行，因
而致人受傷或死亡，依法應負刑事責任者，加重其刑至二分之一
。

中華民國刑法第276條
因過失致人於死者，處 5 年以下有期徒刑、拘役或 50 萬元以
下罰金。